【裁判字號】    90,訴,39
【裁判日期】    900412
【裁判案由】    強盜
【裁判全文】
臺灣花蓮地方法院刑事判決                              九十年度訴字第三九號
    公  訴  人  臺灣花蓮地方法院檢察署檢察官
    被      告  丙○○
    選任辯護人  廖學忠
右列被告因強盜案件，經檢察官提起公訴（九十年度偵字第三三七號），本院判決如
左：
    主  文
丙○○意圖為自己不法之所有，攜帶兇器，以強暴至使不能抗拒，而取他人之物，處
有期徒刑肆年。
    事  實
一、丙○○於民國九十年一月二十七日二十三時三十分許，騎乘其妻所有、平日由其
    使用之車號ＹＸＹ─四八九號機車，行經花蓮縣玉里鎮○○路三六三號甲○○經
    營之店鋪前，見甲○○由該店走出欲閉門打烊，且四下無人，有機可乘，竟意圖
    為自己不法之所有，先將該機車停放於附近，嗣撿拾放置於路旁之柴刀一把，且
    尾隨甲○○至花蓮縣玉里鎮○○街與中華路口，於何女開啟其自用小客車車門之
    際，先以身體擋住車門，復以左手拉住何女肩上所背之皮包、右手則舉起該客觀
    上具有危險性之柴刀，以刀鋒指向何女之胸前，並喝令其交出財物之強暴方法，
    至使何女不能抗拒，強取其皮包一只（其所得財物詳如附表所示）。徐某得手後
    ，騎乘上開機車逃離現場，騎至玉里鎮自強新村附近後棄車逃逸，復沿鐵軌步行
    至玉里榮民醫院附近，途中將皮包、證件、提款卡、印章、柴刀等物丟棄，所得
    之現金新台幣（下同）十萬八千元，其中八萬元交予不知情乙○○保管、七千元
    則作為李女翁婆、兒子之壓歲錢，另五千元交予不知情之孫玉龍作為償債之用。
    嗣於翌日零時四十分，在玉里鎮○○里○○街七十巷一號前，為警循線查獲。
二、案經花蓮縣警察局玉里分局報請臺灣花蓮地方法院檢察署檢察官偵查起訴。
    理  由
一、訊據被告丙○○對於右揭時、地強取被害人甲○○之財物坦承不諱，惟另辯稱：
    並無將柴刀舉起，伊只有舉左手向她說皮包拿來，係被害人看伊右手拿刀，因害
    怕才將皮包給伊，亦無持刀抵住被害人胸前云云。辯護人則以：被告未將柴刀高
    舉，作出威嚇之動作，而係被害人主觀上認為受脅迫而交出皮包，被告所為係恐
    嚇取財罪而非強盜罪等語為辯護。是以本件判斷被告是否構成強盜罪時，應先確
    認其究有無持刀以刀鋒指向被害人之舉動。按強盜罪之強暴、脅迫，祇須抑壓被
    害人之抗拒或使被害人身體上、精神上，處於不能抗拒之狀態為已足，其暴力縱
    未與被害人身體接觸，仍不能不謂有強暴、脅迫之行為（最高法院二十二年上字
    第三一七號判例參照）；強盜罪所施用之強暴、脅迫手段，祇須足以壓抑被害人
    之抗拒，使其喪失意思自由為已足，縱令被害人實際無抗拒行為，仍於強盜罪之
    成立，不生影響（三十年上字第三○二三號）。經查，右揭犯罪事實，業據被害
    人甲○○於警訊及本院調查中指述綦詳，被害人就被告舉刀並以刀鋒相向乙節，
    均陳述相符。而被告係於被害人開啟車門時，先以其身體擋住車門，並出言喝令
    被害人交出財物，且又手持客觀上具危險性之柴刀，以刀鋒指向被害人，當時正
    值深夜，而被害人為一介弱女子，況被告以身軀逼近，其舉起柴刀並指向被害人
    身前之舉，縱未與被害人身體接觸，且被害人縱亦無實際抗拒行為，然其上開舉
    動，於客觀上，已足使一般人喪失意思自由，應已達到不能抗拒之程度，故被告
    及辯護人上開所辯，均應不足採。又查，被告得手後，將機車停放於玉里鎮自強
    新村附近，並請友人楊繼石牽車，復將所得贓款交乙○○保管或給付欠款及壓歲
    錢等情，業據證人楊繼石、王文勇、乙○○證述在卷。此外，復有扣案之柴刀一
    把及偵查報告書、贓證物品認領保管收據、照片十一幀附卷可參。至被害人雖指
    稱案發時，皮包內約有十七萬元，而本案查獲時，僅自被告處起出十萬八千元，
    兩者有六萬餘元之差異，惟自被告為警查獲時，深知法網恢恢，愧對被害人，乃
    大致坦承犯行，並配合警員辦案等情觀之，其當無須隱匿剩餘之六萬餘元，且無
    積極證據證明被告強盜之所得財物達十七萬元，故此部分應對被告為有利之認定
    ，是以本件被告強取現金部分應認定為十萬八千元。本件事證已明，被告犯行洵
    堪認定，應予依法論科。
二、核被告所為，係犯刑法第三百三十條第一項之攜帶兇器強盜罪。被告因思及正逢
    過年，無錢財可為家人之壓歲錢而犯案，實屬法律所不容，然其犯罪後即時反省
    深知闖下大禍，隨即將被害人財物返還被害人，且行搶過程間並未傷及被害人（
    有被害人之警訊筆錄足參），並未造成被害人其他損害，本案情輕法重，被告犯
    罪以法定最低刑度宣示之猶嫌過重，其情狀既有可堪憫恕之處，爰引刑法第五十
    九條減輕其刑。爰審酌被告曾有前科（尚未構成累犯）、犯罪動機、手段尚非極
    惡、其犯罪後大致坦承犯行，態度頗佳且已表明深知悔悟等一切情狀，量處如主
    文所示之刑。
三、扣案之柴刀一把雖為被告供犯罪所用之物，然無證據證明係被告所有，故無庸為
    沒收之諭知。
據上論斷，應依刑事訴訟法第二百九十九條第一項前段，刑法第三百三十條第一項、
第五十九條，罰金罰鍰提高標準條例第一條前段，判決如主文。
本案經檢察官李子春到庭執行職務。
中      華      民      國    九十      年      四      月     十二     日
                                臺灣花蓮地方法院刑事庭
                                    法  官  鄭  培  麗
右正本證明與原本無異。
如對本判決不服，應於送達後十日內，向本院提出上訴狀。（應抄附繕本）告訴人或
被害人如對於本判決不服者，應具備理由請求檢察官上訴，其上訴期間之計算係以檢
察官收受判決正本之日期為準。
                                    法院書記官
中      華      民      國    九十      年      四      月     十六     日
附錄本判決論罪之法律條文：
刑法第三百三十條
犯強盜罪而有第三百二十一條第一項各款情形之一者，處五年以上十二年以下有期徒
刑。
前項之未遂犯罰之。


司法院資訊處製作；財團法人民間司法改革基金會備份。
